臺灣高等法院刑事判決　　　　　　　　　　　　　　　　九十年度上易字第六號
　　上 訴 人即
　　被　　　告　甲○○
　　　　　　　　丁○○
　　右　一　人
　　選任辯護人　蔡仲誦
　　自　訴　人　丙○○
右上訴人因詐欺案件，不服臺灣板橋地方法院八十八年度自字第四○六號，中華民國
八十九年七月六日、十一月十五日第一審判決（檢察官移送併辦案號：臺灣板橋地方
法院檢察署八十七年度偵字第二一六○九號）提起上訴，本院判決如左：
    主  文
原判決關於甲○○、丁○○部分撤銷。
甲○○、丁○○均無罪。
    理    由
一、自訴意旨略以：被告甲○○、丁○○與陳有成三人（陳有成部分另行審結），與
    姓名不詳而自稱 LOUIS LIM（業經原審判決自訴不受理確定）之成年男子，於民
    國（下同）八十六年六月間，先由甲○○經不知情之戊○○、乙○○之引介，在
    臺北市○○○路附近咖啡廳內，向自訴人詐稱：其有國際金融投資零風險高獲利
    之管道，其表哥「呂芳興」即為主要投資之大金主，獲利非常多云云，鼓吹自訴
    人投資，嗣於八十六年七月三日，在台北縣板橋市附近餐廳，由甲○○安排丁○○、陳有成、LOUIS LIM 與自訴人（當時係由其夫黃元榆陪同）見面，丁○○、
    陳有成、LOUIS LIM 均向自訴人自稱係金主「呂芳興」之代表，並當場提出無法
    辨認真偽之金主「呂芳興」所有面額為美金五百二十萬元定期存單影本，使自訴
    人誤信金主資金雄厚，甲○○、丁○○、陳有成、LOUIS LIM 復向自訴人詐稱：
    有一投資賺錢管道，投資方法為透過國外之財務經理公司引介，再由該公司安排
    操作銀行，資金進入銀行後，銀行就開立一年期保本保息之本票，金額為投資金
    額的百分之一百零六，該操作銀行即進行操作買賣債券中長期票券，每月可分配
    利潤，投資人取得銀行本票之後，再將本票貼現，取得九成現金，再次進場，一
    年可重覆操作十次，獲利可達十倍，惟金主一時籌不出投資之履約保證金，才願
    意讓出美金四十萬元之投資額度予自訴人云云，致使自訴人誤信有金主「呂芳興
    」參與投資之事，甲○○、丁○○、陳有成、LOUIS LIM 並與自訴人當場簽下金
    融業務承諾保證書，復於八十六年七月十九日，由丁○○、陳有成、LOUIS LIM
    在台北市○○○路附近之兄弟飯店內，與自訴人簽下金融安全投資合約書，以資
    取信自訴人，並以此為詐術，致自訴人陷於錯誤，先後於附表編號一、二所示之
    時、地交付金錢，以作為投資之資金，詎甲○○、丁○○、陳有成、LOUIS LIM
    向自訴人詐得新台幣一百四十萬元及美金三十五萬元匯票後，自訴人均未取得操
    作銀行簽發之本票及保證書，且未分得利潤，自訴人至此始知受騙，因認被告涉
    有刑法第三百三十九條第一項之詐欺罪嫌云云。
二、按犯罪事實，應依證據認定，無證據不得推定其犯罪事實，刑事訴訟法第一百五
    十四條定有明文。又事實之認定應憑證據，如未能發現相當證據，或證據不足證
    明，自不能以推測或擬制之方法以為裁判基礎。再認定犯罪事實所憑之證據，雖
    不以直接證據為限，間接證據亦包括在內，然而無論直接或間接證據，其為訴訟
    上之證明須於通常一般人均不致有所懷疑，而得確信其為真實之程度，始得據為
    有罪之認定，倘其證明尚未達此一程度，而有合理之懷疑存在，如無從為有罪之
    確信時，自應為無罪之判決（最高法院四十年台上字第八六號判例、七十六年度
    台上字第四九八號判例參照）。
三、本件自訴人指被告涉嫌右開之詐欺行為，乃以被告甲○○承認於前揭時、地向自
    訴人稱金主「呂芳興」係其表哥，並介紹自訴人與丁○○、陳有成、LOUIS LIM
    洽談前揭投資案，自訴人交付附表編號一、二所示投資之資金時，被告二人在場
    ，並舉證人黃元榆、戊○○、乙○○及金融業務承諾保證書影本一份、面額為新
    台幣一百四十萬元支票存根影本一份、匯票影本二份、金融安全投資合約英文契
    約影本暨中譯本各一份為證。
四、按刑法第三百三十九條第一項詐欺罪之成立，以意圖為自己或第三人不法所有，
    以詐術使人將本人或第三人之物交付為要件。本院審究自訴人之主張及所提證據
    ，認為本案尚不足認被告有意圖為自己或第三人不法所有之意圖，茲論究如次：
  (一)查自訴人於八十六年七月間，由被告甲○○擔任見證人，與被告丁○○及陳有成
    ，簽訂金融業務承諾保證書，依保證書第二條約定，乙、丙方（即陳有成及被告
    丁○○）承諾事項如左：「(一)本計劃以誠信之原則，絕無不實、虛假在美國執行
    之機構，作業銀行確實可靠，絕無訛詐虛偽之情事，並願全案負責。(二)乙、丙方
    必須提供Ｃ、Ｄ單影本取信於甲方（即自訴人）‧‧‧(四)本案資金美金肆拾萬元
    由特聘之國際金融機構律師執行，並簽立收據共同保管之。未經甲方同意不得任
    意使用，反之視為違約。如未違反本協議事項，甲方無權拒絕交割。‧‧‧」，
    有該保證書在卷可稽，依契約之約定，被告丁○○僅須提供Ｃ、Ｄ單影本予自訴
    人即可，非必提供金主之擔保予自訴人不可。
  (二)自訴人一再表示被告等以虛妄之金主呂芳興為幌子，向她詐騙，使其誤信有金主
    而投資云云。雖其所舉證人戊○○證稱：甲○○有提到另外一個台灣金主，金額
    還差四十萬元美金，是在一開始就說另外有一個金主等語（見偵查卷第七六頁正
    面、原審卷第一四三頁、本院卷(二)第三四頁），證人乙○○亦證稱：甲○○一開
    始有提到台灣還有另外一個金主等語（見偵查卷第七六頁背面、原審卷第一四四
    頁反面、本院卷(二)第三九頁），證人即自訴人之夫黃元榆證稱：第一次見面時，
    甲○○有說金主叫呂芳興，說是他表哥，陳有成、丁○○、林路易均自稱是金主
    代表，而伊有看到外國銀行定存單拷貝本，是林路易在餐廳拿出來等語（見原審
    卷第五十九頁）。由是可見，提到金主名字者，係被告甲○○，非被告丁○○；
    而甲○○聲稱定存單上面有呂芳興之名字，其表哥名字為呂芳煙、呂芳契等人，
    以為呂芳興也是同宗云云（見本院卷(二)第三八頁）。與其於偵查及原審中所述：
    「（問：當初沒有其他金主，何以跟張女說有？）我沒有說有其他金主」云云（
    見偵查卷第四十二頁），「呂芳興是遠戚，是普通朋友，很久沒有與他來往。」
    （見偵查卷第一０四頁），以及其於原審審理時供稱「伊只和自訴人說呂芳興可
    能是伊表哥」云云（見原審卷第二三四頁），固有諸多不合之處。然自訴人自承
    被告曾提出無法辨認真偽之金主「呂芳興」所有面額為美金五百二十萬元定期存
    單影本，供其閱覽，則自訴人是否採信該存單之真實性，進而進行本項金融投資
    案，本有完全之自主權，縱其對於金主之存在與否有所誤認，乃其在參與本件投
    資案時，所為風險判斷之失誤，究難執此即謂被告有與他人共同訛詐自訴人之行
    為。
  (三)依自訴人所述，自訴人於八十六年七月底交付新台幣一百四十萬元之對象係 LOU
    IS LIM，於八十六年八月初在英國交付美金十萬元及二十五萬元之對象，係外籍
    男子 DIXON 及 TAYLOR，被告二人均未經手，由此客觀事實，難認被告二人有意
    圖為自己不法之所有，使自訴人將本人之物交付之情事；其次，自訴人亦未能舉
    證證明被告二人之行為，有意圖為第三人即 LOUIS LIM  等人不法之所有，使其
    交付財物於第三人之意圖。
  (四)自訴人雖又以原契約本約定美國投資案，後經自訴人被告等同意改為英國投資案
    ，被告且有答應如投資失敗，願賠償自訴人損失，其嗣後竟不置理，因認被告有
    詐騙行為云云。然查被告否認渠等有同意改為英國投資案，辯稱英國投資案完全
    係自訴人自行作主云云。惟姑不論兩造所述何者可信，縱被告同意改為英國投資
    案，並向自訴人承諾賠償，但嗣後反悔，亦屬自訴人得否本於契約關係向其請求
    損害賠償之問題，尚難以此主張被告對其有詐欺行為。
五、本件自訴人既不能證明被告有犯罪之事實，亦查無被告有犯罪之事實，而被告並
    無自證犯罪之義務，本乎無罪推定原則，不能僅憑自訴人之指訴，即認被告有犯
 罪行為，原審未詳加審酌，遽為被告論罪科刑，尚有未洽，被告上訴意旨否認犯
    罪，並指摘原判決不當，為有理由，爰將原判撤銷而為被告無罪之諭知。
六、公訴人於原審移送併辦（八十八年度偵字第二五二四號案，見原審卷第一八一頁
    起訴書）所指被告甲○○與案外人黃盈霖等人涉嫌共同詐欺被害人張進檯等人所
    示犯行之部分，因自訴人提起本件自訴，關於被告甲○○部分業經判決無罪，則
    該部分與本案即無連續犯之裁判上一罪關係，本院無從併予審究，應退還公訴人
    另行處理。
據上論斷，應依刑事訴訟法第三百六十九條第一項前段、第三百六十四條、第三百零
一條第一項，判決如主文。
中      華      民      國    九十一    年      四      月    二十三    日
                                臺灣高等法院刑事第十三庭
                                    審判長法  官  蔡    燉
                                          法  官  李  春  地
                                          法  官  鄧  振  球
右正本證明與原本無異。
不得上訴。
                                          書記官  初  玲  玲
中      華      民      國     九十一   年      四      月    二十四    日
附表：
┌─────┬──────────┬──────────┬───────┐
│  編   號 │      時   間       │  交付之款項及地點  │   備      註 │
│          │                    │                    │              │
├─────┼──────────┼──────────┼───────┤
│      一  │    八十六年七月底  │  在台北市○○○路  │  該支票嗣經提│
│          │                    │  附近兄弟飯店內，  │  示交換而兌現│
│          │                    │  交予「LOUIS LIM」 │  。          │
│          │                    │  面額為新台幣一百  │              │
│          │                    │  四十萬元之支票乙  │              │
│          │                    │  紙（發票日為八十  │              │
│          │                    │  六年七月十四日，  │              │
│          │                    │  付款人為中國信託  │              │
│          │                    │  商業銀行，支票號  │   │
│          │                    │  碼為ＢＩ０六二二  │              │
│          │                    │  二七六號）        │              │
├─────┼──────────┼──────────┼───────┤
│     二   │   八十六年八月初   │  在英國倫敦某家飯  │ 共計交付二紙 │
│          │                    │  店內，交予甲○○  │ 美金匯票（面 │
│          │                    │  丁○○、陳有成及  │ 額合計為三十 │
│          │                    │  「LOUIS LIM」 所  │ 五萬美金）   │
│          │                    │  介紹自稱「DIXON」 │              │
│          │                    │  之外籍男子面額為  │              │
│          │                    │  美金十萬元之匯票  │              │
│          │                    │  乙紙，復於翌日，  │              │
│          │                    │  在英國倫敦某家律  │              │
│          │                    │  師事務所內，交予  │              │
│          │     │  「DIXON 」所介紹  │              │
│          │                    │  自稱「TAYLOR」之  │              │
│          │                    │  外籍男子面額為美  │              │
│          │                    │  金二十五萬元之匯  │              │
│          │                    │  票乙紙            │              │
│          │                    │                    │              │
└─────┴──────────┴──────────┴───────┘
